【裁判字號】    95,聲,846
【裁判日期】    951227
【裁判案由】    發還提存物
【裁判全文】
臺灣彰化地方法院民事裁定               95年度聲字第846號
聲  請  人  三大有線電視股份有限公司
法定代理人  戊○○
相  對  人  丙○○
            丁○○
            乙○○
            甲○○
上列聲請人聲請發還提存物事件，本院裁定如下：
    主  文
聲請駁回。
    理  由
一、本件聲請意旨略以：聲請人與相對人間請求交還本票事件，
    聲請人前依本院90年度裁全字第2225號假處分裁定，曾提供
    票面金額合計新臺幣（下同）82,000,000元之三信商業銀行
    無記名可轉讓定期存單6張作為擔保金，並以本院90年度存
    字第985號提存事件提存在案，而對上開假處分裁定附表所
    列之本票實施假處分強制執行，嗣後經本院以91年度裁全聲
    字第120號民事裁定，准予變換提存票面金額合計82,000,00
    0元之聯邦銀行無記名可轉讓定期存單6張，並以本院92年度
    存字第86號提存事件提存在案。惟聲請人與相對人間本案訴
    訟已終結，聲請人遭敗訴判決確定，相對人並聲請本院以94
    年度裁全字第554號撤銷上開假處分裁定，且聲請人已撤回
    上開假處分強制執行之聲請，復將相對人因假處分所生之損
    害分別於民國94年2月18日、95年8月22日、95年9月4日、95
    年9月22日賠償完畢，應供擔保之原因已消滅，爰依民事訴
    訟法第104條第1項第1款規定，請求准予返還提存物等語，
    並提出本院90年度裁全字第2225號民事裁定影本、90年度存
    字第985號提存書影本、有價證券貴重物品收據影本、90年
    度執全字第973號執行命令影本、92年度存字第86號提存書
    影本、有價證券貴重物統一收據影本、90年度重訴字第359
    號民事判決影本、臺灣高等法院臺中分院91年度重上字第81
    號民事判決影本、最高法院93年度台上字第1949號民事裁定
    影本、本院93年度重訴字第129號民事判決影本、臺灣高等
    法院臺中分院94年度重上字第45號民事判決影本、最高法院
    95年度台上字第1490號民事判決影本、本院民事執行處通知
    、三大有線電視賠償給付明細表、郵局存證信函暨掛號郵件
    收件回執、本院94年度聲字第177號民事裁定影本等件為證
    。
二、按返還擔保金，依民事訴訟法第106條準用第104條之規定，
    須符合：（一）應供擔保之原因消滅者；（二）供擔保人證
    明受擔保利益人同意返還者；（三）訴訟終結後，供擔保人
    證明已定20日以上之期間，催告受擔保利益人行使權利而未
    行使，或法院依供擔保人之聲請，通知受擔保利益人於一定
    期間內行使權利並向法院為行使權利之證明而未證明者，法
    院始得裁定返還擔保金。經查，因釋明假處分之原因而供之
    擔保，係擔保債務人因假處分所應受之損害，故所謂應供擔
    保原因消滅，係擔保債務人無損害發生，或債權人本案勝訴
    確定，或就所生之損害已經賠償時，始得謂應供擔保之原因
    消滅（最高法院53年度臺抗字第279號判例意旨參照）。查
    本件聲請人因釋明假處分之原因而供之擔保，旨在擔保相對
    人因假處分所應受之損害，故必待相對人無損害發生，或聲
    請人本案勝訴確定，或就所生之損害已經賠償時，始得謂「
    應供擔保之原因消滅」，故聲請人自應證明相對人因其提供
    擔保而為假處分並無損害發生，或就相對人所生損害已經賠
    償之事實存在，而依聲請人提出之三大有線電視賠償給付明
    細表及存證信函，尚難以其片面之主張，即遽認相對人所受
    之損害已清償完畢，至於假處分之執行是否造成受擔保利益
    人損害、所生損害若干，乃實體事項，非受理發還提存物聲
    請之法院所得審酌。綜上，本件並非聲請人本案勝訴，又未
    證明相對人絕無損害發生之可能，或已賠償相對人之損害，
    自難謂其應供擔保之原因已消滅；聲請人復未證明受擔保利
    益人即相對人已同意返還，或有「訴訟終結後，供擔保人證
    明已定二十日以上之期間，催告受擔保利益人行使權利而未
    行使者，或法院依供擔保人之聲請，通知受擔保利益人於一
    定期間內行使權利並向法院為行使權利之證明而未證明者」
    之情形。從而，聲請人之聲請與首揭規定未合，自不能准許
    ，應予駁回。
中    華    民    國    95    年  12      月  27    日
                  民事第一庭    法  官  吳俊螢
以上正本係照原本作成。
如對本裁定抗告，須於裁定送達後10日內向本院提出抗告狀。
中    華    民    國    95    年  12      月  27    日
                                書記官  林文斌


司法院資訊處製作；財團法人民間司法改革基金會備份。
